臺灣臺中地方法院交通事件裁定　　　100年度交聲字第2253號
原處分機關　交通部公路總局臺中區監理所豐原監理站
異　議　人
即受處分人　戴天助
上列異議人即受處分人因違反道路交通管理處罰條例案件，對於
交通部公路總局臺中區監理所豐原監理站中華民國100年7月18日
所為之裁決（豐監稽違字第裁63-Z7B024105號），聲明異議，本
院裁定如下：
    主    文
原處分撤銷。
戴天助汽車駕駛人，汽車行駛於高速公路，裝置貨物未依規定覆
蓋，處罰鍰新臺幣肆仟元，記違規點數壹點，且於壹年內違規點
數累計共達陸點，併吊扣小型車職業駕駛執照壹年。
    理    由
一、原處分機關處分意旨係以：異議人即受處分人（下稱異議人
    ）戴天助駕駛車牌號碼938-GE號營業貨運曳引車，於民國10
    0年5月13日下午4時30分許，在國道三號南下192公里處，因
    「裝載貨物未依規定覆蓋、捆紮，有掉落之虞（裝載砂石）
    」違規，經內政部警政署國道高速公路警察局快官分隊員警
    依道路交通管理處罰條例第33條第1項第11款掣開公警局交
    字第Z7B024105號違反道路交通管理事件通知單當場舉發。
    又異議人前於100年4月2日駕駛車牌號碼857-C5號營業小客
    車，經警測試檢定酒精濃度為每公升0.75毫克，舉發其超過
    規定標準值之違規，並由原處分機關於100年7月18日以豐監
    稽違字第裁63-GG0000000號裁決書，依道路交通管理處罰條
    例第35條第1項第1款、第68條第2項規定，裁處記違規點數5
    點，並施以道安講習。而本件交通違規依同條例第33條第1
    項第11款及第63條第1項第1款規定，亦應記違規點數1點，
    故異議人自100年4月2日駕駛汽車經測試檢定酒精濃度超過
    規定標準之違規日起，於1年內違規點數累計已達6點，原處
    分機關遂於100年7月18日，依違反同條例第33條第1項第11
    款、第63條第1項第1款、第68條第2項規定，開立豐監稽違
    字第裁63-Z7B024105號裁決書，裁處異議人罰鍰新臺幣（下
    同）4,000元，記違規點數1點，併執行吊扣駕駛執照12 個
    月，逾期則依裁決書處罰主文規定裁處，於法並無不合等語
    。
二、異議人聲明異議意旨略以：伊於100年4月2日晚上9點左右喝
    酒開計程車、闖紅燈左轉被舉發，復於同年5月13日開砂石
    車時，因網子覆蓋不完全遭國道警察開罰單，事後竟要吊扣
    其持有之聯結車職業駕駛執照1年，讓伊無法再駕駛任何大
    、小車輛，家裡經濟恐無法維持，為此希望能保有聯結車職
    業駕駛執照以維其生計，爰提出聲明異議等語。
三、按汽車行駛於高速公路、快速公路或設站管制之道路，不遵
    使用限制、禁止、行車管制及管理事項之管制規則而裝置貨
    物未依規定覆蓋、捆紮者，處汽車駕駛人3,000元以上6,000
    元以下罰鍰，並記違規點數1點，道路交通管理處罰條例第
    33條第1項第11款、第63條第1項第1款分別定有明文。次按
    汽車駕駛人飲用酒類或其他類似物後其吐氣所含酒精濃度超
    過每公升0.25毫克以上，不得駕車；汽車駕駛人，駕駛汽車
    經測試檢定酒精濃度超過規定標準，處汽車駕駛人15,000元
    以上60,000元以下罰鍰，並當場移置保管該汽車及吊扣其駕
    駛執照1年，道路交通安全規則第114條第2款、道路交通管
    理處罰條例第35條第1項第1款亦定有明文。再按道路交通管
    理處罰條例第68條規定於99年5月5日修正，並經行政院於99
    年8月31日，以院臺交字第0990048197號令發布定自99年9月
    1日施行，99年5月5日修正後之道路交通管理處罰條例第68
    條增訂第2項規定「領有汽車駕駛執照之汽車駕駛人，除駕
    駛聯結車、大客車、大貨車外之非其駕駛執照種類之車輛，
    違反本條例及道路交通安全規則之規定，應受吊扣駕駛執照
    情形時，無因而肇事致人受傷或重傷者，記違規點數5點。
    但1年內違規點數共達6點以上或再次應受吊扣駕駛執照情形
    者，併依原違反本條例應受吊扣駕駛執照處分規定，吊扣其
    駕駛執照。」，修正理由為：「鑑於本條例前已修正刪除受
    吊扣駕駛執照處分，吊扣各級駕駛執照之規定，為利明確汽
    車駕駛人駕駛非其駕駛執照種類之車輛，違反應受吊扣駕駛
    執照之處分處理，並在兼顧本條例立法意旨下，增訂第2項
    得緩即予吊扣而採記違規點數及駕駛人仍無改正仍再犯違規
    之應併原吊扣處罰之規定」，則於緩予吊扣而記違規點數之
    駕駛人仍無改正，於1年內違規點數共達6點以上時，除應依
    各該交通違規條文裁處外，應併裁處緩予執行之原吊扣駕駛
    執照，合先敘明。
四、經查，異議人戴天助駕駛車牌號碼938-GE號營業貨運曳引車
    ，於100年5月13日下午4時30分許，在國道三號南下192公里
    處，因「裝載貨物未依規定覆蓋、捆紮，有掉落之虞（裝載
    砂石，照相存證）」之違規，經內政部警政署國道高速公路
    警察局快官分隊員警當場掣單舉發等情，為異議人所自承，
    且已繳清罰鍰4,000元在案，並有內部警政署國道高速公路
    警察局公警局交字第Z7B024105號違反道路交通管理事件通
    知單、交通部公路總局臺中區監理所豐原監理站豐監稽違字
    第裁63-Z7B024105號裁決書、本院100年7月26日公務電話紀
    錄表各1份及採證照片5幀在卷可稽，是異議人於前揭時、地
    確有上開「裝載貨物未依規定覆蓋」之違規事實，堪以認定
    。又查異議人前於100年4月2日晚上9時54分許，駕駛車牌號
    碼857-C5號營業小客車，經警測試檢定酒精濃度為每公升
    0.75毫克，並舉發其超過規定標準值違規，為原處分機關於
    100年7月18日以豐監稽違字第裁63-GG0000000號裁決書，依
    違反道路交通管理處罰條例第35條第1項第1款及第68條第2
    項規定，裁處記違規點數5點，並施以道安講習等情，亦為
    異議人所不否認，且有臺中市政府警察局中市警交字第GG00
    00000號舉發違反道路交通管理事件通知單、臺中市○○○
    ○○道路交通事故當事人酒精測定紀錄表、臺灣臺中地方法
    院檢察署檢察官100年速偵字第1749號執行緩起訴處分命令
    通知書、交通部公路總局臺中區監理所豐原監理站豐監稽違
    字第裁63-GG0000000號裁決書各1份附卷可憑，則異議人上
    開酒後駕車超過標準值之違規行為，亦足堪認定。揆諸上開
    說明，異議人前因酒後駕車違規仍未改正，於1年內即100年
    5月13日再次違犯本件交通違規，則原處分機關依道路交通
    管理處罰條例第33條第1項第11款、第63條第1項第1款、第
    68條第2項規定，以豐監稽違字第裁63-Z7B024105號裁決書
    ，裁處異議人罰鍰4,000元，記違規點數1點，且因於1年內
    違規點數累計共達6點，併予裁處執行吊扣駕駛執照12個月
    之處分，固非無據。
五、惟按道路交通管理處罰條例第68條前於94年12月14日修正，
    並自95年3月1日施行前之規定為：「汽車駕駛人，因違反本
    條例及道路交通安全規則之規定，受吊扣或吊銷駕駛執照處
    分時，吊扣或吊銷其持有各級車類之駕駛執照」，其立法意
    旨在於違規行為對道路交通秩序之維持及道路交通安全已生
    較大之影響，故規定吊扣或吊銷其持有各級車類之駕駛執照
    ，以限制其繼續駕車行駛道路之權利，其係屬駕駛行為之限
    制，並不因所持駕駛執照種類不同而有所差異。而94年12月
    14日修正之道路交通管理處罰條例第68條則規定：「汽車駕
    駛人，因違反本條例及道路交通安全規則之規定，受吊銷駕
    駛執照處分時，吊銷其持有各級車類之駕駛執照」，其立法
    理由略以：「原條文將違法或違規駕駛人所持有各級車類之
    駕駛執照一併吊扣或吊銷，失之過酷，影響人民工作及生活
    甚鉅，爰修正之」等語。故依94年12月14日修正之道路交通
    管理處罰條例第68條之規定觀之，受吊扣駕駛執照處分，不
    再吊扣其持有各級車類之駕駛執照，僅於受吊銷駕駛執照處
    分時，始吊銷其持有各級車類之駕駛執照，而限縮修正前條
    文之適用範圍，即受吊扣駕駛執照處分，不在本條規定適用
    之列。是依上開規定受吊銷駕照處分者，仍維持吊銷其持有
    各級車類之駕駛執照；至於受吊扣駕照處分者，則僅吊扣其
    違法或違規當時所駕駛車輛之駕駛執照，不再吊扣其持有各
    級車類之駕駛執照，其理甚明（臺灣高等法院臺中分院96年
    度交抗字第136號、第648號裁定意旨參照）。故原處分機關
    於作成吊扣駕駛執照處分時，應就行為人所應吊扣之駕駛執
    照種類予以限定，始符合依法行政原則。查本件異議人係持
    有聯結車職業駕駛執照，此有異議人之汽車駕照基本資料、
    證號查詢汽車駕駛人資料各1紙在卷可查，而異議人於本件
    違規行為時，固係駕駛營業貨運曳引車，惟其前於100年4月
    2日之酒駕違規行為時，係駕駛營業小客車，亦有車號查詢
    汽車車籍1紙存卷可考，揆諸上揭說明，其酒駕違規原應受
    限制者，係為駕駛營業小型車之權利，即應吊扣其小型車職
    業駕駛執照1年，方屬適法。
六、至公路機關因汽車駕駛人取得高一級車類之駕駛資格者，應
    換發駕駛執照，並准其駕駛較低級車類之車輛，而已領有聯
    結車駕駛執照者，得駕駛大客車、大貨車、代用大客車、大
    客貨兩用車、曳引車、小型車、輕型機器腳踏車，而現行實
    務上基於1人1照原則僅逐級核給汽車駕駛執照1張，致持有
    聯結車職業駕駛執照者，因駕駛營小客車違規，而須吊扣小
    型車職業駕駛執照時，產生技術層面之困難，惟行政機關本
    應隨時因應法令之變更，而精進其行政執行成效，斷不得因
    技術層面之困難，即置立法修正通過之條文不予遵守適用，
    甚或逾越比例原則，逕吊扣其持有各級車類之駕駛執照，侵
    害異議人權益之理，附此敘明。
七、綜上所述，本件異議人確有駕駛汽車裝載貨物未依規定覆蓋
    而行駛高速公路之違規事實，除依道路交通管理處罰條例第
    33條第1項第11款、第63條第1項第1款裁處罰鍰4,00元，記
    違規點數1點外，異議人前因酒駕違規案經原處分機關裁處
    記違規點數5點，加計本件交通違規記違規點數1點，異議人
    於1年內違規點數累計共達6點，另依同條例第68條第2項但
    書規定，應併裁處原應吊扣之「小型車職業駕駛執照」1年
    ，原處分機關未審酌及此，逕為裁罰執行吊扣駕駛執照12個
    月部分，難稱允當。從而，異議人之異議為有理由，自應由
    本院將原處分撤銷，改諭知如主文第2項所示之處罰。
據上論斷，應依道路交通管理處罰條例第87條第2項，道路交通
事件處理辦法第19條前段，裁定如主文。
中    華    民    國    100    年    8    月    31    日
                  交通法庭  法  官  黃麗玲
上正本證明與原本無異。
如不服本裁定，應於送達後五日內，向本院提出抗告狀（須附繕
本）。
中    華    民    國    100    年    8    月    31    日
                            書記官   黃毅皓